【裁判字號】    98,交易,55
【裁判日期】    980826
【裁判案由】    公共危險
【裁判全文】
臺灣屏東地方法院刑事判決              98年度交易字第55號
公  訴  人  臺灣屏東地方法院檢察署檢察官
被      告  甲○○
                    號
上列被告因公共危險案件，經檢察官提起公訴（98年度偵字第
2231號），本院判決如下：
    主  文
甲○○服用酒類，不能安全駕駛動力交通工具而駕駛，處有期徒
刑貳月，減為有期徒刑壹月，如易科罰金，以銀元佰元即新臺
幣玖佰元折算壹日。
    事  實
一、甲○○於民國93年6 月3 日上午11時35分前數小時內之不詳
    時間，在不詳地點，服用不詳酒類後，已醉達不能安全駕駛
    動力交通工具之程度，猶執意獨自騎乘車牌號碼PIU-879 號
    重機車上路，嗣於93年6 月3 日上午11時35分，行經屏東縣
    萬丹鄉○○村○○路、萬新路口時，因酒醉失控而不慎自後
    追撞在前方停等紅燈由乙○○所駕駛之車牌號碼9W-4809 號
    自用小貨車左後角，當場倒地昏迷，經送醫後抽血檢驗，其
    血液酒精濃度為每公合96毫克，換算其呼氣酒精濃度約為每
    公升0.48毫克，而查獲上情。
二、案經屏東縣政府警察局屏東分局報告臺灣屏東地方法院檢察
    署檢察官偵查起訴。
    理  由
一、被告以外之人於審判外之言詞或書面陳述，除法律有規定者
    外，不得作為證據，刑事訴訟法第159 條第1 項定有明文。
    但依刑事訴訟法第159 條之4 第1 款、第2 款規定，除顯有
    不可信之情況外，公務員職務上製作之紀錄文書、證明文書
    ，或從事業務之人於業務上或通常業務過程所須製作之紀錄
    文書、證明文書，亦得為證據。經查：道路交通事故現場圖
    、屏東縣警察局道路交通事故當事人酒精測定紀錄表（含醫
    師檢驗報告）1 紙，雖屬傳聞證據，但上開文書均為員警職
    務上及醫師於醫療業務上製作之紀錄文書，且無顯不可信之
    情況，自有證據能力。
二、訊據被告甲○○固對於案發時地乘機車自後撞及前方小貨車
    而倒地昏迷送醫之事實不爭執，惟矢口否認有何酒後騎車之
    行為，辯稱：該機車是由年籍不詳名為「陳淑華」之女子所
    駕駛，原要搭載伊去地政事務所辦理不動產移轉登記，車禍
    發生時，「陳淑華」就跳車跑掉，已無法找到「陳淑華」，
    伊雖曾於93年6 月7 日、98年3 月12日警詢中都說是自己騎
    機車，但當時是因為緊張、迷迷糊糊才這樣說，而且伊搭乘
    機車前並未飲酒，不知道為何抽血驗出酒精云云。經查：
（一）被告迭於警詢中坦承自騎機車，進入審理之前，從未提及
      有「陳淑華」同行之情，是其所辯「陳淑華」是否存在，
      即有可疑。依證人乙○○於審理中結證稱：當時伊停紅燈
      ，停了一下子，有一機車就從伊小貨車左後方撞到，伊有
      立即下車查看，當時機車上是一個人，確定那個人是一位
      女子，當時該女子血流不止，伊還幫忙止血等語屬實，由
      於該女子顯係嗣後送醫之被告，可見第一現場之目擊證人
      即未看見「陳淑華」，更難採被告所辯。此外，被告稱：
      「我那天去地政事務所是要辦理把別人名下的房子過戶給
      我，當天我有攜帶身分證、戶口名簿、印章放在一個包包
      裡面，沒有別的東西……因為後來我受傷，沒有工作，我
      就沒有錢去辦理。」僅憑其所述攜帶之物件觀之，根本不
      可能擅自將別人名下房屋過戶於己，況若「陳淑華」果為
      被告之友人，見發生車禍，應會留在現場陪同，自無率先
      跳車跑掉之理，益見被告所辯違背常情甚明，堪認其警詢
      中坦承自騎機車一節，始屬實情。
（二）被告於案發後約1 小時後抽血檢驗之血液酒精濃度為每公
      合96毫克（案發後會隨時間遞減），有屏東縣警察局道路
      交通事故當事人酒精測定紀錄表（含醫師檢驗報告）1 紙
      附卷可稽，可見案發前數小時內必曾服用酒類。根據臨床
      實驗證明，人類在飲酒過後，對駕駛車輛會產生兩項重要
      的影響：(一)降低視覺圓錐角─一般人在平常狀態下的視覺
      圓錐角為180 度，酒後的視覺圓錐角會縮減，喝酒愈多就
      愈看不清旁邊的景物，甚至連目標物都看不清楚，眼睛對
      光的適應能力也變差了，最普遍的現象是喝酒的人開車會
      極力地睜大眼睛，身體向前傾想看清景象，這就是最佳例
      證；(二)延長反應時間─酒精會使人體運動反射神經遲鈍，
      增加誇大性危險動作及錯誤判斷的機率，所以當駕駛人發
      現危險時，採取煞車或其他閃避動作時，反應時間已較正
      常人慢約1 、2 秒，而在高速行駛的情況下，肇事機率自
      然高出許多。被告血液酒精濃度每公合96毫克，換算呼氣
      酒精濃度約為每公升0.48毫克，據研究身體中酒精濃度與
      行為表現的關係，肇事率約為平常之6 至7 倍，難謂仍能
      安全駕駛，況被告自行追撞前方停等紅燈之小貨車，業據
      被告及證人乙○○敘述相符，並有道路交通事故現場圖1
      紙在卷可佐，可見被告確有醉態失控之駕駛行為，足認其
      已達不能安全駕駛之程度。
（三）綜上所述，事證明確，被告所辯顯係卸責之詞，殊不足採
      ，其酒醉駕車之犯行堪以認定，應予依法論科。
三、被告行為後，94年1 月7 日修正、同年2 月2 日公布之刑法
    修正條文（下稱新法），業於95年7 月1 日施行，新法第2
    條第1 項之規定，係規範行為後法律變更所生新舊法律比較
    適用之準據法，於新法施行後，應適用新法第2 條第1 項之
    規定，為「從舊從輕」之比較；比較時應就罪刑有關之共犯
    、未遂犯、想像競合犯、牽連犯、連續犯、結合犯，以及累
    犯加重、自首減輕暨其他法定加減原因（如身分加減）與加
    減例等一切情形，綜其全部罪刑之結果而為比較（最高法院
    95年度第8 次刑事庭會議決議參照）。但此之所謂不能割裂
    適用，係指與罪刑有關之本刑而言，不包括易刑處分，事關
    刑罰執行之易刑處分仍應分別適用最有利於行為人之法律。
    易言之，倘所處之主刑同時有徒刑、拘役易科罰金、罰金易
    服勞役之情形時，關於易科罰金、易服勞役部分應分別為新
    舊法有利不利之比較，依刑法第2 條第1 項從舊從輕原則定
    其易刑之折算標準（最高法院96年度台非字第58號判決參照
    ）。準此：
（一）被告行為時刑法第185 條之3 之法定刑為「1 年以下有期
      徒刑、拘役或3 萬元以下罰金」，97年1 月2 日修正公布
      之刑法第185 條之3 法定刑修正為「1 年以下有期徒刑、
      拘役或科或併科15萬元以下罰金」，提升得科或併科罰金
      之最高額，處罰較修法前為重，自以修正前刑法較有利於
      被告。
（二）刑法第185 條之3 法定刑關於得科或併科罰金最低額部分
      ，依修正後刑法第33條第5 款規定為「罰金：新臺幣1 千
      元以上，以百元計算之」，較舊法所定罰金最低額為「銀
      元1 元以上」為重，自以修正前刑法較有利於被告。
（三）易科罰金之折算標準，依修正前刑法第41條第1 項前段、
      廢止前罰金罰鍰提高標準條例第2 條規定，以銀元100 元
      以上300 元以下（即新臺幣300 元以上900 元以下）折算
      1 日；相較於新法第41條第1 項前段規定，以新臺幣1 千
      元、2 千元或3 千元折算1 日，對被告反而較不利，自以
      修正前刑法較有利於被告。
（四）綜上法律修正前、後之整體比較，揆諸前揭最高法院決議
      及刑法第2 條第1 項前段之「從舊原則」，均應適用被告
      行為時之法律。
四、核被告所為，係犯修正前刑法第185 條之3 酒醉駕車之公共
    危險罪。爰審酌被告漠視一般往來公眾之用路安全，且政府
    各相關機關業就酒醉駕車之危害性以學校教育、媒體傳播等
    方式一再宣導，為時甚久，被告應對該項誡命知之甚詳，猶
    不知警惕，仍酒醉騎乘機車，造成自己及用路人之危險，且
    事後未見悔意，犯後態度惡劣，惟念其初犯，有臺灣高等法
    院被告前案紀錄表在卷可參，無不良素行，及其肇事自傷，
    已獲事實上之教訓，並未肇致他人受傷等一切情狀，量處如
    主文所示之刑。又中華民國九十六年罪犯減刑條例業於96年
    7 月4 日公布，自同年7 月16日施行，而被告所犯本案之罪
    ，犯罪時間係在96年4 月24日以前，經核無該條例第3 條所
    列不予減刑之情形，應依同條例第2 條第1 項第3 款規定，
    減其刑期二分之一。並諭知易科罰金之折算標準。
據上論斷，應依刑事訴訟法第299 條第1 項前段，刑法第2 條第
1 項前段，修正前刑法第185 條之3 、第41條第1 項前段，刑法
施行法第1 條之1 ，廢止前罰金罰鍰提高標準條例第2 條，現行
法規所定貨幣單位折算新臺幣條例第2 條，中華民國九十六年罪
犯減刑條例第2 條第1 項第3 款、第7 條，判決如主文。
本案經檢察官陳啟能到庭執行職務
中    華    民    國    98    年    8     月    26    日
                  交通法庭    審判長法  官  莊鎮遠
                                    法  官  江振源
                                    法  官  蔡嘉裕
以上正本證明與原本無異。
如不服本判決，應於收受本判決送達後10日內，向本院提出上訴
書狀（應敘述具體理由並附繕本）轉呈二審法院，其未敘述上訴
理由者，至遲應於上訴期間屆滿後20日內，向本院補提理由書狀
，切勿逕送二審法院。
中    華    民    國    98    年    8     月    26    日
                                    書記官  許倬維
附錄論罪科刑法條：
修正前刑法第185條之3
服用毒品、麻醉藥品、酒類或其他相類之物，不能安全駕駛動力
交通工具而駕駛者，處1 年以下有期徒刑、拘役或科或併科3 萬
元以下罰金。


司法院資訊處製作；財團法人民間司法改革基金會備份。
